【裁判字號】    97,消債抗,35
【裁判日期】    970808
【裁判案由】    聲請更生程序
【裁判全文】
臺灣高雄地方法院民事裁定            97年度消債抗字第35號
抗  告  人  甲○○
上列抗告人因消費者債務清理條例聲請保全處分事件，對於中華
民國97年5 月6 日本院97年度審消債更字第24號裁定提起抗告，
本院裁定如下：
    主  文
抗告駁回。
抗告程序費用新臺幣壹仟元由抗告人負擔。
    理  由
一、本件抗告意旨略以：原裁定以抗告人目前雖遭部分債權銀行
    向本院聲請強制執行，由本院97年度司執字第34173 號強制
    執行事件執行扣押3 分之1 範圍內之薪津及4 分之3 範圍內
    之年終、考核、績效獎金及其他獎金，並未影響抗告人所需
    之必要生活費用為由，駁回抗告人保全處分之聲請，疏未就
    消費者債務清理條例之實施，在於防杜於聲請裁定更生期間
    財產之減少，以維持債權人間之公平受償，暨使聲請人獲有
    重生機會之立法目的，其認事用法係屬有誤等語。
二、按法院就更生之聲請為裁定前，得因利害關係人之聲請或依
    職權，以裁定為保全債務人財產、限制債權人對於債務人行
    使債權，及停止對於債務人財產強制執行程序之保全處分，
    消費者債務清理條例第19條第1 項第1 、2 、3 款固有明文
    。上開消費者債務清理條例第19條第1 項第1 款所稱保全處
    分，應係為防止債務人財產減少，以債務人為對象，限制其
    處分財產之保全；同條第2 款、第3 款，則係基於維持債權
    人間之公平受償，使債務人有重建更生之機會，以債權人為
    對象，限制其行使債權、聲請強制執行所為之保全 (消費者
    債務清理條例第19條立法說明參照)。 是法院就更生之聲請
    為裁定前，自應依債務人之財產狀況，就保全處分對債務人
    更生目的達成之促進，及保全處分實施就相關利害關係所生
    影響，兼顧債權人權益，避免債務人惡意利用保全處分，阻
    礙債權人行使權利，或作為延期償付手段之可能性，綜合比
    較斟酌，決定有無以裁定為保全處分之必要。
三、經查：本件以抗告人自承之每月薪資平均約新台幣25,220元
    觀之，本院縱依其聲請為保全處分，在至多僅120 日（4 個
    月）之裁定停止執行期間內（消費者債務清理條例第19條第
    2 項參照），計算每月執行扣押其1/3 部分可得受償之金額
    實則甚微，顯見停止該執行程序保全薪資債權對於維持債權
    人間公平受償並無助益，且設若其他債權人認有執行實益，
    亦得具狀就前開執行程序參與分配，故此執行程序並不致造
    成其無法維持基本生活，又不致阻礙其重建更生之機會，實
    無停止執行程序之必要。況法院就債務人所為保全處分之聲
    請，本應斟酌保全之目的與對債務人、債權人權利行使之限
    制，基於比例原則為裁量是否准許，抗告人主張原審駁回其
    保全處分之聲請，顯然有悖於消費者債務清理條例第19條規
    定之立法精神云云，容屬誤會，亦不足採。從而，抗告人聲
    請對其薪資債權之保全處分，於法即有未合，應予駁回。原
    審本此理由而裁定駁回抗告人保全處分之聲請依法並無違誤
    。從而，抗告人提起本件抗告，為無理由，應予駁回。
四、綜上所述，本件原審駁回抗告人保全處分之聲請，於法尚無
    違誤，應予維持。聲請人之抗告為無理由，應予駁回。
據上論結，本件抗告為無理由，依消費者債務清理條例第15條，
民事訴訟法第495 條之1 第1 項、第449 條第1 項、第95條、第
78條，裁定如主文。
中    華    民    國    97    年    8     月    8     日
                  民事庭審判長法  官    蘇鳴東
                              法  官    伍逸康
                              法  官    莊珮君
正本係照原本作成。
如對本裁定抗告，須於裁定送達後10日內向本院提出抗告狀。
中    華    民    國    97    年    8     月    8     日
                                書記官  吳書逸


司法院資訊處製作；財團法人民間司法改革基金會備份。
